Inventaris van het archief van de Commissie van Schadebepaling Scheepswerven en Scheepssloperijen, 1968-1978
Nationaal Archief, Den Haag
Ministerie van Verkeer en Waterstaat: Commissie Schadebepaling Scheepswerven
VW / Cie. Schadebepaling Scheepswerven
1968-1978
W26526
2.70 meter; 62 inventarisnummers.
Normale geschreven, getypte en gedrukte documenten, geen bijzondere handschriften.
Nationaal Archief, Den Haag
Commissie Schadebepaling Scheepswerven en Scheepssloperijen
Het archief van de Commissie Schadebepaling Scheepswerven en Scheepssloperijen bevat notulen van de vergaderingen, binnengekomen stukken met agenda's daarop en minuten van uitgaande stukken. Er zijn stukken over de wetgeving, taxatierapporten, en de aanvragen van de schadeloosstellingen plus een klapper op naam van de aanvrager.
Archiefvorming
Geschiedenis van de archiefvormer
De uitvoering van de Deltawerken heeft de bedrijfsvoering van vele scheepswerven en aanverwante bedrijven langs de deltawateren sterk beïnvloed, in verband met verwachte veranderingen in het getij. Ter voorkoming of beperking van schade die daaruit zou kunnen voortvloeien werd het door de overheid wenselijk geacht, dat door deze ondernemingen al vrij snel een aanvang kon worden gemaakt met de aanpassing van hun bedrijven aan de toekomstige waterhuishoudkundige staat. In de Deltawet was daartoe voorzien in een schaderegeling respectievelijk een tegemoetkoming in de aanpassingskosten voor de betreffende bedrijven.
De aan een bedrijf toe te kennen tegemoetkoming in schade werd primair bepaald door het overeenkomstig artikel 8 van de Deltawet te bepalen bedrag aan schade, respectievelijk kosten van te treffen compenserende voorzieningen voorzover deze lager waren dan het eerstbedoelde bedrag. Hiertoe was een commissie nodig die adviseerde over het bedrag van de schade. In deze commissie diende ook het bedrijfsleven te zijn vertegenwoordigd.
De Minister van Verkeer en Waterstaat heeft bij beschikking van 22 februari 1968 Afd. Personeelszaken, No P13373 daartoe de Commissie Schadebepaling Scheepswerven en Scheepssloperijen ingesteld.
De commissie was samengesteld uit vertegenwoordigers van het Ministerie van Economische Zaken (Directoraat-generaal van Industrie en Handel, Hoofdafdeling Metalen en Chemie), van het Ministerie van Verkeer en Waterstaat (Hoofddirectie van de Waterstaat, Hoofdafdeling Financieel-economische en Planologische Zaken; Hoofddirectie van de Waterstaat, Bureau Uitkeringen), van het Ministerie van Financiën (Centrale Accountantsdienst; Directie Financieringen en Coördinatie Oorlogsschade, Bureau Oorlogsschade) en van de Centrale Bond van Scheepsbouwmeesters in Nederland (Cebosine).
Schematisch overzicht van de Commissie Schadebepaling Scheepswerven en Scheepssloperijen:
De commissie had tot taak door tussenkomst van het hoofd van de Deltadienst (vanaf 1 oktober 1970 de Hoofdingenieur-directeur van de Directie Benedenrivieren van Rijkswaterstaat), te adviseren omtrent:
de kosten en de doelmatigheid van de door de hiervoor genoemde bedrijven zelf te treffen voorzieningen ter voorkoming of beperking van de schade welke deze bedrijven zullen ondervinden als gevolg van de toekomstige wijzigingen in de waterhuishoudkundige situatie in dit gebied
de omvang van de schade indien en voorzover deze door het treffen van de onder a. genoemde voorzieningen niet zal kunnen worden voorkomen.
Voorzitter van de commissie was H. ten Bokkel Huinink. Secretaris werd W.A. Emeis, adjunctsecretaris: E.H.A. Timmerman ing. Het secretariaat van de commissie werd gevoerd vanuit de Onderafdeling Aanpassingswerken van de afdeling Waterhuishouding van de Deltadienst.
Voor de uitvoering van haar werkzaamheden had de commissie de beschikking over de diensten van een accountantskantoor en van een taxatiecommissie.
De werkzaamheden van de commissie hielden nauw verband met die van Bureau Aanpassingszaken van de Deltadienst. Vanuit dat bureau werd het secretariaat van de commissie gevoerd. Het bureau was tevens belast met de behandeling van die gevallen, vallende onder artikel 8 van de Deltawet, waarbij werken uitgevoerd konden worden ter voorkoming van schade. Zaken waarbij in principe geen technische maatregelen ter oplossing van de problemen mogelijk waren, werden door dit bureau niet in behandeling genomen. In 1970 is het Bureau Aanpassingszaken van de Deltadienst opgeheven. Haar taken ten aanzien van artikel 8 van de Deltawet gingen over naar het arrondissement Dordrecht van de Directie Benedenrivieren van de Rijkswaterstaat. De naam Bureau Aanpassingszaken werd door het arrondissement gehandhaafd.
De commissie is vermoedelijk tot in 1974 werkzaam geweest. Mede gezien de leeftijd van de vertegenwoordigers van de scheepsbouwwereld in de commissie is toen al voorgesteld de commissie op te heffen. In 1974 kwam het laatste grote geval in de commissie aan de orde. (zie inventarisnummer 40: notitie gesprek Hiele en Emeis van 20-11-1973).
Formeel is de commissie bij beschikking van de Minister van Verkeer en Waterstaat van 8 mei 1978 Hoofddirectie van de Waterstaat Nr. Z 25963 met ingang van 8 mei 1978 opgeheven.
Geschiedenis van het archiefbeheer
Het archief is in 1978 ongeschoond en zonder lijst aan het Bureau Centraal Semi-statisch Archief van het Ministerie van Verkeer en Waterstaat overgedragen. Het archief is nog datzelfde jaar voorlopig geordend en beschreven. Van de oorspronkelijke 6 meter werd 3 meter vernietigd.
In januari 1987 is het archief door het Ministerie van Verkeer en Waterstaat aan de Tweede Afdeling van het Algemeen Rijksarchief overgedragen.
Overbrenging van een overheidsarchief
De verwerving van het archief
Het archief is krachtens bepalingen van de Archiefwet overgebracht.
Inhoud en structuur van het archief
2.16
Selectie en vernietiging
Definitieve selectie van het archief op voor vernietiging vatbare stukken heeft nog niet plaatsgevonden.
Aanwijzingen voor de gebruiker
Openbaarheidsbeperkingen
Volledig openbaar.
Materiële beperkingen
Aanvraaginstructie
Openbare archiefstukken kunnen online worden aangevraagd en gereserveerd. U kunt dit ook via de terminals in de studiezaal van het Nationaal Archief doen. Om te kunnen reserveren dient u de volgende stappen te volgen:
U maakt een profiel aan op www.gahetna.nl, en logt vervolgens in
Via de archiefinventaris (alleen de beschrijvingen met rode nummers) selecteert u het gewenste archiefstuk door op de knop 'Reserveren' te klikken
In het volgende scherm geeft u aan op welke dag u het archiefstuk wilt inzien
Indien u zich bevindt in de studiezaal en een tafelnummer heeft ontvangen kunt u dit nummer vermelden. Als u geen tafelnummer heeft kunt u tafelnummer 777 laten staan
Vervolgens bevestigt u uw reservering door deze te versturen.
Verwant materiaal
Beschikbaarheid van kopieën
Bijlagen
Klapper op de namen van ondernemingen, inv.nr. 36-46
Naam Inventarisnummer
Arnhemsche Scheepsbouw Maatschappij N.V. 36
Baars Azn. N.V., Scheepswerf 36
Bayens, Machinefabriek Jac. 36
Beek, N.V. v/h Firma Joh. Van 36
Bennekum, Machinefabriek en Scheepswerf Firma A. van 36
Bezemer, Scheepswerf Gebr. 36
Biesbosch, N.V. Scheepswerf en Machinefabriek 36
Boele's Scheepswerven en Machinefabriek N.V. 37
Boer en Zn., Scheeps- en Jachtwerf Jac. 37
Bouman's Bergingsbedrijf voor Jachten 37
Breejen, Scheepswerf en Machinefabriek 37
Breejen en Zn., Firma Jac. Den 37
Buitendijk, N.V. Rederij 37
Buitendijk N.V., Scheepsbouw- en Reparatiewerf v/h C. 37
Buitendijk, Scheepswerf W. 37
Combinatie, Scheepsreparatiebedrijf 37
Dalen's Scheepssloperij en Metaalhandel N.V. 38
Damen, Scheepswerven Gebr. 38
Diesel Service, Bureau 38
Donge v/h Fa. D.P. v. Suijlekom en Zn., N.V. Scheepswerf 45
Duijvendijk's Scheepswerf B.V., T. van 38
Eijk en Zonen, Scheepsbouwwerf Firma 38
Fenijn en Jansen, Baggercombinatie 38
Gantel, Scheepswerf en Handelsonderneming De 38
Geleyns, Scheepswerf v/h Firma Gebr. 38
Giessen - De Noord N.V., Van der 38
Groot en Van Vliet, N.V. Scheepsbouwwerf v/h 38
Heermans en Zonen, N.V. Scheepswerf 39
Heuvelman B.V., Houthandel H. & P.H. 39
Heyne & Van Seeters, Firma 39
Hitters' Scheepswerf De Amer N.V. 39
Holland v/h M. Calje' N.V., Machinefabriek 39
Hoogendijk en Zonen, Firma T. 39
Hoop, N.V. Scheepsbouwwerf De 39
I.H.C.-Gusto 39
I.H.C.-Smit N.V. 44
Jong, Scheepswerf G. de 40
Jong en Zn., Scheepswerf en Machinefabriek Firma H. de 40
Jonker en Stans N.V., Scheepswerf en Gashouderbouw v/h 40
Jonkerpaans Scheepswerf B.V. 40
Jooren N.V., Scheepswerf Gebr. 40
Klop, N.V. Scheepsbouwwerf en Machinefabriek De 40
Kooiman N.V., Gebr. 41
Koophandel, N.V. Machinehandel en Scheepssloperij 41
Koopman N.V., Scheepswerf en Machinefabriek v/h H.J. 41
Kuyp Machinebouw, C.A. van der 41
Lanser, N.V. Scheepsbouwwerf v/h Fa. A. 41
Maasdam en Dekker N.V., Scheepswerf 41
Maaskant en Zonen, Machinefabriek Welgelegen P. 46
Matena, Scheeps- en Reparatiewerf Fa. H. 41
Merwede v/h Van Vliet & Co., N.V. Scheepswerf en Mach.f. 42
Mill's Scheepsbouw/Machinefabriek/Constructiebedrijf, Van 42
Nederlof, N.V. Scheepswerf en Machinefabriek v/h 42
Overwater, Firma P. 42
Paans B.V. Scheepsbouwwerf 43
Padmoes en Zn., Firma L. 46
Piet Hein v/h Firma W. Schram & Zonen, B.V. Scheepswerven 43
Pols's Scheepswerf en Expeditiebedrijf, N.V. van der 43
Polaris Heusden N.V. 43
Pot, N.V. Scheepsbouwwerf Gebr. 37
Provinciale Noordbrabantsche Electriciteits-Maatschappij 43
Rees, N.V. Scheepsbouwwerf v/h 43
Rooy, Scheepsreparatiebedrijf L. en J. de 43
Ruiter, Scheepsbouwbedrijf M. de 43
Ruijtenberg, N.V. Scheepswerven v/h P. & A.[Raamsdonksv.] 43
Ruijtenberg, N.V. Scheepswerven v/h P. & A.[Waspik] 43
Rijn v/h Firma P. Hoebee, N.V. Scheepswerf De 39
Rijsdijk-Boss & Zonen, N.V. Arie 43
Rijsdijk-Holland V.O.F., Frank 43
Schipper en Van Dongen, N.V. Machinefabriek v/h 44
Schlieker en Zn., Fa. J. 44
Sepers en Zn., Scheepswerf Firma A.J. 44
Slob, N.V. Scheepsbouwwerf v/h J.C. 44
Sluijs en Zn., Firma W.H. van der 44
Smit Kinderdijk V.O.F. 44
Stolk's Handelsonderneming N.V. 45
Stoops N.V., Machinefabriek en Garagebedrijf Anton 45
Swets' Scheepsbouw- en Reparatiebedrijf 45
Tak Jachtbouw N.V. 45
Tankfabriek-Kooiman N.V., Verenigde Bedrijven 45
Verolme Scheepswerf Alblasserdam N.V. 45
Verolme Scheepswerf Heusden N.V. 45
Versteeg, Machinefabriek H. 46
Veth en Zn., Firma C. 46
Visser, N.V. Constructiebedrijf v/h Fa. 46
Visser en Zoon, Firma 46
Vliet, Firma A. van 46
Vuyk & Zonen, Scheepswerven N.V., A. 46
Waal, Machine- en Motorenfabriek J.A. de 46
Walburg N.V. IJzer- en Metaalhandel 46
Weeland, Firma H. 46
Werkendam, Machinefabriek en Scheepswerf 36
Westhoek 46
IJsselwerf N.V. 46
Beschrijving van de series en archiefbestanddelen
- Stukken betreffende het wetsontwerp Tegemoetkoming voor anderen dan oesterkwekers in schade als bedoeld in artikel 8 van de Deltawet en tegemoetkoming in schade als gevolg van de afsluiting van de Lauwerszee, alsmede wijziging van de Deltawet en van de Wet van 16 september 1966 Sbl. 399 (Deltaschadewet)., 1962, 1968 - 1971; 1; 1 omslag
- Ingekomen en minuten van uitgaande stukken., 1967-1973; 2-25; 24 omslagen
  Voor de agenda's op de ingekomen stukken zie inventarisnummer 37 - 39.
  - 1967 jun. 16 - 1968 sep. 26, 2
  - 1968 okt. 2 - 1968 dec. 31, 3
  - 1969 jan. 2 - 1969 feb. 6, 4
  - 1969 feb. 6 - 1969 mei 6, 5
  - 1969 mei 13 - 1969 juni 11, 6
  - 1969 juni 17 - 1969 juni 30, 7
  - 1969 juli 10 - 1969 aug. 31, 8
  - 1969 sep. 2 - 1969 okt. 13, 9
  - 1969 okt. 13 - 1969 nov. 13, 10
  - 1969 nov. 14 - 1970 jan. 8, 11
  - 1970 jan. 9 - 1970 feb. 11, 12
  - 1970 feb. 18 - 1970 mrt. 16, 13
  - 1970 mrt. 19 - 1970 mei 4, 14
  - 1970 mei 15 - 1970 juni 17, 15
  - 1970 juni 19 - 1970 aug. 5, 16
  - 1970 aug. 14 - 1970 okt. 21, 17
  - 1970 okt. 22 - 1970 dec. 9, 18
  - 1971 jan. 4 - 1971 feb. 24, 19
  - 1971 mrt. 1 - 1971 mei 28, 20
  - 1971 mei 27 - 1971 aug. 18, 21
  - 1971 aug. 17 - 1971 dec. 28, 22
  - 1971 dec. 28 - 1972 juni 23, 23
  - 1972 juni 26 - 1972 dec. 12, 24
  - 1973 jan. 4 - 1973 juni 14, 25
- Overzicht van de scheepswerven en scheepssloperijen opgesteld door de afdeling Waterhuishouding van de Deltadienst van Rijkswaterstaat., Februari 1968; 26; 1 omslag
- Overzicht van de tijdsduur die voor de aanpassingswerkzaamheden aan scheepswerven en scheepssloperijen nodig wordt geacht., Juli 1968; 27; 1 omslag
- Rapporten van besprekingen van de commissie met het accountantskantoor Brands & Van Rhijn en met taxatie-commissies., Mei 1968 - februari 1970; 28; 1 omslag
- Ingekomen en minuten van uitgaande stukken betreffende de taxatiewerkzaamheden ten behoeve van de commissie., 1968-1972; 29; 1 omslag
- Overzicht van de besluiten genomen tijdens de vergaderingen van de commissie, van de opdrachten verstrekt aan accountantskantoor Brands & Van Rhijn en van de ondernemingen welke op de vergaderingen van de commissie zijn besproken, met vermelding van de vergaderdata., April 1968 - oktober 1972; 30; 1 omslag
- Notulen van de vergaderingen van de commissie., April 1968 - januari 1973; 31-34; 4 omslagen
  - 1e t/m 10e vergadering, 1968 apr. - 1969 apr., 31
  - 11e t/m 20e vergadering, 1969 mei - 1970 feb., 32
  - 21e t/m 30e vergadering, 1970 mrt. - 1971 jan., 33
  - 31e t/m 41e vergadering, 1971 mrt. - 1973 jan., 34
    1. Van de 42e en 43e vergadering zijn geen notulen aanwezig.
    2. Voor de agenda's van de vergaderingen zie inventarisnummer 36.
- Ingekomen en minuten van uitgaande stukken betreffende de werkzaamheden van accountantskantoor Brands & Van Rhijn, respectievelijk Brands, Me'lis, Wolff & Co. ten behoeve van de commissie., 1968-1973; 35; 1 omslag
- Agenda's van de vergaderingen van de commissie., April 1968 - september 1974; 36; 1 omslag
  1. Van de 40e vergadering is geen agenda aanwezig.
  2. Voor de notulen van de vergaderingen zie inventarisnummers 31 - 34.
- Agenda's op de ingekomen en minuten van uitgaande brieven., April 1968 - oktober 1974; 37-39; 3 omslagen
  Voor de serie ingekomen en minuten van uitgaande brieven zie inventarisnummers 2 - 25.
  - 1968 apr. 4 - 1970 mei 12, 37
  - 1970 mei 13 - 1972 apr. 11, 38
  - 1972 apr. 11 - 1974 okt. 7, 39
- Stukken betreffende de instelling, samenstelling, werkwijze en opheffing van de commissie., 1968-1978; 40; 1 omslag
- Accountantsrapporten van de resultaten van financieel onderzoek bij ondernemingen die een aanvraag om tegemoetkoming in schade hebben ingediend, uitgevoerd in opdracht van de commissie, chronologisch geordend., Januari 1969 - mei 1970; 41-42; 2 omslagen
  - 1969 jan. 15 - 1970 apr. 2, 41
  - 1970 apr. 7 - 1973 mei 15, 42
- Concepten en minuten van uitgaande stukken van Bureau Aanpassingszaken van de Deltadienst., 1969-1970; 43; 1 pak
  Behoort tot het archief van Bureau Aanpassingszaken van de Deltadienst.
- Ingekomen brieven bij en minuten van uitgaande brieven van Bureau Aanpassingszaken van de Deltadienst betreffende de werkzaamheden van de Commissie Schadebepaling Scheepswerven en Scheepssloperijen., 1969-1970; 44-45; 2 omslagen
  - 1969, 44
  - 1970, 45
- Concepten en minuten van uitgaande stukken van de commissie., Januari 1969 - november 1971; 46; 1 pak
- Lijst van eindadviezen van de commissie uitgebracht aan het Hoofd van de Deltadienst, genummer 1 t/m 62., April 1969 - oktober 1971; 47; 1 omslag
- Rapporten van taxatie van het onroerend goed van ondernemingen die een aanvraag om tegemoetkoming in schade hebben ingediend, uitgevoerd in opdracht van de commissie, chronologisch geordend., Juli 1969 - mei 1973; 48; 1 pak
- Maandrapporten van het Bureau Aanpassingszaken van de Deltadienst van Rijkswaterstaat inzake de planning en voortgangscontrole van de uitvoering van aanpassings- en inrichtingswerken in het noordelijke Deltabekken., Februari 1969 - januari 1974; 49-50; 2 pakken
  - 1969 feb. 1 - 1970 aug. 1 (rapporten 1 t/m 9), 49
  - 1970 sep. 30 - 1974 jan. 1 (rapporten 10 t/m 18), 50
- Stukken betreffende de behandeling van aanvragen van individuele ondernemingen om tegemoetkoming in schade krachtens de Deltaschadewet, alfabetisch geordend op naam van de onderneming., 1969-1976; 51-61; 11 pakken
  - A - Bi, 51
  - Bo - C, 52
  - D - G, 53
  - H, 54
  - J - Kl, 55
  - Ko - Ma, 56
  - Mi - O, 57
  - P - R, 58
  - S - Sm, 59
  - St - Vero, 60
  - Vers - Z, 61
- Ingekomen en minuten en afschriften van uitgaande brieven, niet geordend., 1970-1973; 62; 1 omslag